臺灣雲林地方法院民事裁定
111年度家親聲字第2號
聲  請  人  林世夫
相  對  人  林詩涵

            黃清淵
上列當事人間聲請改定未成年人監護人事件，本院裁定如下：
    主  文
相對人乙○○、丁○○對其未成年子女丙○○（女，民國000年00月00
日生，國民身分證統一編號：Z000000000號）之親權應予全部停
止。
其餘聲請駁回。
聲請程序費用新臺幣壹仟元由相對人負擔。
    理  由
壹、程序方面：
    按數家事訴訟事件，或家事訴訟事件及家事非訟事件請求之
    基礎事實相牽連者，得向就其中一家事訴訟事件有管轄權之
    少年及家事法院合併請求，不受民事訴訟法第53條及第248
    條規定之限制；前項情形，得於第一審或第二審言詞辯論終
    結前為請求之變更、追加或為反請求；家事非訟事件之合併
    、變更、追加或反聲請，準用第41條、第42條第1項及第43
    條之規定，家事事件法第41條第1、2項、第79條分別定有明
    文。本件聲請人甲○○原僅聲請改定聲請人為未成年人丙○○之
    監護人，嗣於本件程序中，當庭追加聲請宣告停止相對人乙○○對未成年人丙○○之親權，及追加未成年人丙○○之父丁○○為
    相對人，並追加聲請宣告停止相對人丁○○對未成年人丙○○之
    親權，核其追加之聲請與原聲請均繫於未成年人丙○○之親權
    或監護權歸屬之同一基礎事實，依上開規定，本件聲請之追
    加自屬合法，應予准許。
貳、實體方面：
一、聲請意旨略以：聲請人為未成年人丙○○之同居祖父，而相對
    人乙○○、丁○○分別為未成年人丙○○之父母，未成年人丙○○之
    父母離婚後，約定由相對人乙○○行使未成年人丙○○之親權，
    惟未成年人丙○○自幼即由聲請人扶養照顧，相對人乙○○自民
    國106年間離家後即未曾與家人聯絡，經聲請人於109年間通
    報相對人乙○○為失蹤人口後，方得知相對人乙○○於108年間
    出境到大陸後即未曾返臺，另相對人丁○○自與相對人乙○○離
    婚後，即未曾探視未成年人丙○○，也未分擔支付未成年人丙○○之扶養費用，爰依法聲請停止相對人二人對未成年人丙○○
    之親權，並選定聲請人為未成年人丙○○之監護人等語。
二、相對人丁○○則以：我與相對人乙○○離婚後就沒有聯絡，我與
    相對人乙○○離婚後，我確實就沒有分擔支付未成年人丙○○之
    扶養費用，且離婚後只有一次去聲請人家中探視未成年人丙○○，雖然我有想要把未成年人丙○○帶回來，可是我現在每天
    都工作到很晚才回到家，對於聲請人聲請停止我對未成年人
    丙○○之親權，我沒有意見等語。
三、按父母或監護人對兒童及少年疏於保護、照顧情節嚴重，或
    有兒童及少年福利與權益保障法第49條、第56條第1項各款
    行為，或未禁止兒童及少年施用毒品、非法施用管制藥品者
    ，兒童及少年或其最近尊親屬、直轄市、縣（市）主管機關
    、兒童及少年福利機構或其他利害關係人，得請求法院宣告
    停止其親權或監護權之全部或一部，或得另行聲請選定或改
    定監護人；對於養父母，並得請求法院宣告終止其收養關係
    ，兒童及少年福利與權益保障法第71條第1項定有明文。
四、經查，聲請人主張之上開事實，業據其提出戶籍謄本、受處
    理失蹤人口案件登記表、證人林美專之書面證詞等為證，並
    到庭陳稱：未成年人丙○○從她1、2歲被帶回來後，都是由我
    為未成年人丙○○支出生活費用，相對人二人都沒有支付未成
    年人丙○○之扶養費用，相對人乙○○當初去北部工作，我通報
    相對人乙○○失蹤二次，第一次通報失蹤後，警察在北部有找
    到相對人乙○○，我跟相對人乙○○通電話，我有講說未成年人
    丙○○很想她，要她回來看女兒，但她沒有回來，當時她只有
    告訴我她在北部工作，但沒有留給我她的聯絡電話及住址，
    後來又都沒有聯絡，所以我於109年才再去通報相對人乙○○
    失蹤，警察告訴我相對人乙○○於108年就出境去大陸了，相
    對人丁○○則自與乙○○離婚後，即未曾探視過未成年人丙○○，
    也未分擔支付未成年人丙○○之扶養費用等語，未成年人丙○○
    亦到庭陳稱：我目前跟阿公、阿嬤同住，我從小就跟阿公、
    阿嬤同住在一起，我已經忘記多久沒有看到媽媽了，我不知
    道我的爸爸是誰，我的生活費用都是阿公幫我支付的等語，
    有本院訊問筆錄在卷可參。而本院依職權查詢相對人乙○○入
    出境資料結果，查知其於108年11月28日從臺灣出境後，即
    未再有入境臺灣之紀錄，有相對人乙○○之入出境資料在卷可
    憑，又本院依職權函請雲林縣政府委託財團法人雲林縣雲萱
    基金會對聲請人及未成年人丙○○進行訪視，據其訪視報告記
    載略以：「據訪視觀察及所得資訊，聲請人健康狀況具照顧
    功能，有工作及收入來源，亦有社福民間單位之支持，聲請
    人之家庭經濟狀況尚能滿足未成年子女之基本生活需求，聲
    請人與妻子同住，妻子長期為未成年子女之主要照顧者，聲
    請人分擔經濟責任，兩人各有分工，評估聲請人支持系統足
    夠，依訪視內容，未成年子女自出生後即由聲請人夫妻主要
    照顧，對未成年子女生活細節了解，亦為未成年子女生活及
    情感上依附對象，未成年子女受照顧情形穩定，評估聲請人
    具一定之監護能力；聲請人工作時間穩定，聲請人之妻子為
    家管，兩人之時間均能配合未成年子女之生活及就學作息，
    聲請人夫妻均願意親自陪伴未成年子女，評估親職時間適當
    及足夠；聲請人住所位於臺西郊區，生活機能較不便，惟鄰
    近未成年子女學校，就學方便，住所居住空間尚足夠，經實
    地訪視觀察住所環境，評估照護環境並無不當；聲請人因相
    對人丁○○未曾撫養及探視未成年子女，而相對人乙○○自103
    年失蹤失聯，又於108年出境至大陸，聲請人為方便處理未
    成年子女事務而需聲請選定監護，評估聲請人監護動機明確
    且有照顧意願；聲請人規劃與妻子繼續共同照顧未成年子女
    ，未成年子女生活及就學環境並不會改變，評估其規劃並無
    不當。綜上所述，聲請人係因相對人丁○○長期未盡教養保護
    義務，且以需處理未成年子女事務為由聲請選定監護人，依
    訪視所得資訊，相對人二人於101年離婚，相對人丁○○即未
    有探視或負擔未成年子女之撫養支出，而相對人乙○○又於10
    3年離家後音訊全無，未成年子女長期由聲請人夫妻共同照
    顧及撫養，相對人二人確有未盡教養義務之情事，而聲請人
    於處理未成年子女事務確實遇上困難，對未成年子女之成長
    非有利，建議本案有選定監護之必要性，針對聲請人照護條
    件評估，聲請人夫妻皆具照顧功能，於支持系統、經濟狀況
    、照護時間及環境等皆穩定，而聲請人夫妻長期為未成年子
    女之主要照顧者，對未成年子女之生活細節了解，亦為未成
    年子女生活及情感的依附對象，聲請人有明確之監護動機及
    意願，有親自照顧之意願，而未成年子女於聲請人夫妻照顧
    下，生活狀況規律，未成年子女受照顧情形穩定，整體評估
    聲請人為合適之照顧者及監護人」，有雲萱基金會訪視報告
    在卷可參。本院綜合上開事證資料，審酌相對人乙○○已從臺
    灣離境多年未曾返臺，現行蹤不明，相對人丁○○自離婚後即
    未曾探視未成年人丙○○或與其聯絡，相對人二人亦均未分擔
    未成年人丙○○之扶養費用，相對人二人顯然棄未成年人丙○○
    於不顧，堪認相對人二人疏於保護、照顧未成年人丙○○之情
    節確屬嚴重，故考量未成年人丙○○之利益，認有停止相對人
    二人對未成年人丙○○之親權之必要，從而，聲請人聲請本院
    宣告停止相對人二人對未成年人丙○○之親權，為有理由，應
    予准許。
五、聲請人本件雖另聲請本院選定聲請人為未成年人丙○○之監護
    人，惟按父母均不能行使、負擔對於未成年子女之權利義務
    或父母死亡而無遺囑指定監護人，或遺囑指定之監護人拒絕
    就職時，依下列順序定其監護人：與未成年人同居之祖父
    母、與未成年人同居之兄姊、不與未成年人同居之祖父母
    ，民法第1094條第1項定有明文。查相對人二人經本院宣告
    停止渠等對未成年人丙○○全部親權後，聲請人及其配偶為與
    未成年人丙○○同居之祖父母，依上開規定即成為未成年人丙○○之法定第一順位監護人，並無庸由本院裁定選定聲請人為
    未成年人丙○○之監護人，是聲請人聲請選定其為未成年人丙○○之監護人部分，應予駁回。惟聲請人及其配偶得備妥相關
    文件，逕至戶政機關辦理未成年人丙○○之法定監護人登記，
    並依民法第1094條第2項規定，應於知悉其為監護人後15日
    內，將姓名、住所報告法院，並應申請當地直轄市、縣（市
    ）政府指派人員會同開具未成年人丙○○之財產清冊，併予指
    明。
六、依家事事件法第104條第3項，裁定如主文。
中　　華　　民　　國　　111 　年　　3 　　月　　21　　日
                  家事法庭  法  官 楊皓潔 
以上正本證明與原本無異。
如不服本裁定應於送達後10日內向本院提出抗告狀，並繳納抗告
費新臺幣1,000元。
中　　華　　民　　國　　111 　年　　3 　　月　　21　　日
                            書記官 鄭國銘